臺灣高等法院刑事判決
111年度上訴字第2098號
上  訴  人  臺灣桃園地方檢察署檢察官
被      告  蔡承洋（原名蔡銘鋒）





上列上訴人因毒品危害防制條例案件，不服臺灣桃園地方法院11
0年度訴字第659號，中華民國111年3月29日第一審判決（起訴案
號：臺灣桃園地方檢察署110年度偵緝字第512號），提起上訴，
本院判決如下：
    主  文
原判決撤銷，發回臺灣桃園地方法院。
    理  由
一、公訴意旨略以：被告蔡承洋（原名蔡銘鋒）明知甲基安非他
    命係毒品危害防制條例第2條第2項第2款列管之第二級毒品
    ，不得無故販賣，竟基於販賣第二級毒品甲基安非他命之犯
    意，經黃毓凱（起訴書誤載為「黃敏凱」，業經公訴檢察官
    更正）以LINE與被告聯絡後，先由黃毓凱於民國109年7月4
    日13時57分，將新臺幣（下同）3,700元匯入被告提供其胞
    姐設於中國信託商業銀行第000-000000000000號，戶名「蔡
    欣螢」之帳戶後，被告即於同日18時許，在新北市○○區○○路
    00號前，將第二級毒品甲基安非他命1包及咖啡包2包販賣予
    黃毓凱施用。嗣於109年7月7日13時40分許，黃毓凱因施用
    第二級毒品甲基安非他命，為警查獲後，經黃毓凱供述其毒
    品來源，始查悉上情。因認被告涉犯毒品危害防制條例第4
    條第2項之販賣第二級毒品罪嫌。
二、原判決意旨略以：㈠本件被告販賣第二級毒品之犯行，依起
    訴書犯罪事實欄所載及被告於警詢、原審準備程序時所述，
    其犯罪地點係在新北市板橋區，並非原審法院之轄區。㈡本
    案繫屬原審法院之日期為民國110年5月25日，被告之戶籍地
    則於同日自桃園市○○區○○○街000號0樓（下稱「原戶籍地」
    ）遷移至桃園○○○○○○○○○。而被告於原審準備程序時陳稱：
    我於2年前即已遷離「原戶籍地」，在臺北市、新北市找地
    方住，我並沒有住在桃園，後來房東何時將我戶籍地遷出我
    不清楚，但我在110年5月5日觀察勒戒執行完畢後，就搬到
    臺北市○○區○○街000號等語，且經原審依職權函請桃園市政
    府警察局楊梅分局（下稱「楊梅分局」）派員查訪被告「原
    戶籍地」之承租情形，結果為被告於109年1月5日起承租「
    原戶籍地」，於109年3月23日搬離該處等情，有楊梅分局11
    1年2月26日楊警分刑字第1110004841號函及所附查訪紀錄表
    、社區住戶資料表、房屋租賃契約書附卷可參，核與被告所
    述情節相符，而被告斯時並未在原審法院轄區內監所在監執
    行或羈押中，亦有本院被告前案紀錄表附卷可稽，是本案繫
    屬原審法院時，被告住居所、所在地均不在本院轄區。綜上
    ，本件繫屬原審法院時之被告住所、居所地及所在地均非屬
    原審法院管轄範圍，復查無本件犯罪行為地或結果地在本院
    轄區之證據，原審法院就本案並無管轄權，檢察官誤向原審
    法院起訴，自有未合。爰不經言詞辯論程序，逕諭知管轄錯
    誤之判決，並移送於有管轄權之臺灣新北地方法院等語。
三、檢察官上訴意旨略以：被告於警詢時供稱：伊於109年7月4
    日下午2時30分許，在「UT網路聊天室」發現一名暱稱「阿
    偉」之男子有在販賣毒品，遂與其在網路上約時間、地點見
    面交易，並於同日下午4時許，請伊不知情之配偶沈妘妃至
    桃園市○○區○○路00號前，以3,700元現金當面向「阿偉」購
    買本案毒品，再轉交給伊等語，則被告於109年7月4日下午4
    時許，已利用不知情之沈妘妃取得本案毒品而持有之，前揭
    「桃園市○○區○○路00號」顯為被告持有本案毒品之犯罪地。
    而被告持有本案毒品之低度行為既為其販賣本案毒品之高度
    行為所吸收，則被告持有本案毒品之前揭地點亦應為其犯罪
    地之一，原審法院就本案自應有管轄權。原判決認原審法院
    就本案無管轄權，尚有未洽等語。
四、按第二審法院認為上訴有理由，或上訴雖無理由，而原判不
    當或違法者，應將原審判決經上訴之部分撤銷，就該案件自
    為判決。但因原審判決諭知管轄錯誤、免訴、不受理係不當
    而撤銷之者，得以判決將該案件發回原審法院；對於原審諭
    知管轄錯誤、免訴或不受理之判決上訴時，第二審法院認其
    為無理由而駁回上訴，或認為有理由而發回該案件之判決，
    得不經言詞辯論為之。刑事訴訟法第369條第1項、第372條
    定有明文。又按案件由犯罪地或被告之住所、居所或所在地
    之法院管轄，刑事訴訟法第5條第1項定有明文。所謂「犯罪
    地」，係指該當犯罪構成要件之事實所發生之土地而言。又
    關於科刑上一罪、處斷上一罪，其實質上之各該罪發生之地
    均為犯罪地，並非僅「從一重之罪」、「論以一罪」之罪為
    犯罪地，而實質上一罪、包括一罪等，其各罪之犯罪地亦均
    為犯罪地。再按持有、販賣第二級毒品甲基安非他命之行為
    ，分別觸犯毒品危害防制條例第4條第2項、第10條第2項之
    罪，並因持有第二級毒品之低度行為應為販賣之高度行為吸
    收，故僅論以販賣第二級毒品之罪，故於犯持有進而販賣第
    二級毒品甲基安非他命之罪時，其持有、販賣第二級毒品之
    犯罪地所屬法院均有管轄權（最高法院97年度台上字第5812
    號判決意旨參照）。
五、經查，公訴意旨雖未敘及被告購入上開毒品及以LINE通訊軟
    體與黃毓凱聯絡毒品買賣事宜之地點為何，然被告於109年7
    月8日警詢時供稱：伊於109年7月4日14時30分許，在「UT網
    路聊天室」遇見暱稱「阿偉」之男子，得知「阿偉」有在販
    賣毒品，遂直接在網路上與「阿偉」約時間、地點見面交易
    ，並於同日下午4時許，請伊不知情之配偶沈妘妃至桃園市○
    ○區○○路00號前，以現金3,700元當面向「阿偉」購買取得安
    非他命1小袋（重量約1公克）及毒品咖啡包2小包（按即本
    案毒品），再轉交給伊等語（見109年年度偵字第19258號卷
    第7至10頁），則上開「桃園市○○區○○路00號前」是否亦為
    其犯罪地之一？原審未予查明，遽認其就本案無管轄權，諭
    知本件管轄錯誤，移送於臺灣新北地方法院，自有未洽。檢
    察官上訴指摘原判決不當，為有理由，應由本院將原判決撤
    銷，並為兼顧被告之審級利益，將本案發回原審法院更為適
    當之裁判，並不經言詞辯論為之。
據上論斷，應依刑事訴訟法第369條第1項但書、第372條，判決
如主文。
中　　華　　民　　國　　111 　年　　7 　　月　　11　　日
                  刑事第十五庭  審判長法  官  陳芃宇
                                      法  官  曹馨方
                                      法  官  陳勇松
以上正本證明與原本無異。
如不服本判決，應於收受送達後20日內向本院提出上訴書狀，其
未敘述上訴之理由者並得於提起上訴後20日內向本院補提理由書
（均須按他造當事人之人數附繕本）「切勿逕送上級法院」。
                                      書記官  邱紹銓 
中　　華　　民　　國　　111 　年　　7 　　月　　11　　日